【裁判字號】    96,訴,1723
【裁判日期】    970326
【裁判案由】    侵權行為損害賠償
【裁判全文】
臺灣臺南地方法院民事判決              96年度訴字第1723號
原      告  丙○○
被      告  甲○○
            乙○○
上列當事人間因傷害案件，於刑事庭提起附帶民事訴訟，請求侵
權行為損害賠償事件，經刑事庭裁定移送前來，並經本院於民國
97年3月12日言詞辯論終結，判決如下：
    主  文
被告應連帶給付原告新台幣壹萬壹仟壹佰玖拾元，及自民國九十
六年十月六日起至清償日止，按年息百分之五計算之利息。
原告其餘之訴駁回。
訴訟費用由被告連帶負擔百分之二，餘由原告負擔。
本判決原告勝訴部分得假執行。
原告其餘假執行之聲請駁回。
    事實及理由
一、按訴狀送達後，原告不得將原訴變更或追加他訴。但擴張或
    減縮應受判決事項之聲明者，不在此限，民事訴訟法第255
    條第1項第3款定有明文。本件原告起訴原聲明請求被告應連
    帶給付新台幣 (下同)1,100,000 元，及自起訴狀繕本送達
    翌日起至清償日止，按年息百分之5計算之利息，嗣於民國
    97年1月8日具狀減縮聲明為請求被告應連帶給付501,590元
    ，及自起訴狀繕本送達翌日起至清償日止，按年息百分之5
    計算之利息，核屬聲明之減縮，依上開法條規定，本院自應
    准許，合先說明。
二、原告起訴主張：
(一)被告2人為原告之兄長，3人均係玖瓏企業有限公司 (下簡稱
    玖瓏公司)之股東。詎兩造間因公司資金問題發生齟齬，被
    告2人遂以電話方式告知原告有急事，並要求前往玖瓏公司
    位於臺南縣永康市○○路410巷85號之工廠商談。原告於95
    年3月14日下午12時40分許，前往前揭工廠後，雙方相談不
    歡，被告2人即出手毆打原告，導致原告受有頭部、頸部、
    左手臂、左手背、胸挫傷等多處瘀傷，爰依民法第184條第1
    項前段、第185條第1項侵權行為法律關係提起刑事附帶民事
    訴訟，請求損害賠償。
(二)原告請求賠償之範圍，分述如下：
  1.醫藥費用：原告受傷後，分別於祥和中醫師診所及國立成功
    大學醫學院附設醫院 (下簡稱成大醫院)診療，共計支出醫
    療費用1,590元。
  2.減少勞動能力部分：原告原任職於玖瓏公司，其每月工作薪
    資為39,751元，於95年3月14日受傷後，5個月不能工作，其
    每月薪資以40,000元計算，其工作收入之損失為200,000元
    。
  3.精神慰撫金：被告2人不顧手足之情毆傷原告，造成原告心
    靈受創，依法請求300,000元之精神慰撫金。
(三)並聲明：被告應連帶給付原告501,590元，及自附帶民事起
    訴狀繕本送達翌日起至清償日止，按年息百分之5計算之利
    息，及以供擔保為條件之假執行宣告。
三、被告2人均辯稱：渠等並無毆打原告，僅質問原告為何盜領
    玖瓏公司資金，因而雙方發生拉扯。至原告於95年3月14日
    辭職在家休養，僅係原告懶惰所致，並無任何疾病。並聲明
    ：請求駁回原告之訴。
四、兩造不爭執事項：
(一)兩造於95年3月14日12時40分許，在臺南縣永康市○○路410
    巷85號玖瓏公司辦公室內，因被告2人欲向原告追討先前存
    在原告銀行帳戶內之存款，並質問原告95年1月初去臺北收
    取的貨款教唆被告乙○○不要交給被告林勝泰一事，雙方發
    生拉扯。
(二)被告2人因上開傷害罪，經本院於96年7月27日以96年度簡字
    第2639號，各判處拘役40日，得易科罰金，被告2人上訴後
    ，於96年10月2日當庭撤回上訴。
(三)被告對原告提出之診斷證明書、醫療費用收據、畢業證書、
    戶籍謄本形式上之真正，及原告於95年2月於玖瓏公司任職
    外務，每月薪資33,000元均不爭執。
(四)兩造對本院所調取之稅務電子閘門財產所得調件明細表之真
    正均不爭執。
五、原告起訴主張其與被告2人因公司資金問題而生齟齬，進而
    聯合毆打原告等情，業據提出成大醫院診斷證明書1紙為證
    ，被告則以前揭情詞置辯。故本件之爭執點，在於兩造於上
    開時、地發生爭執，被告2人有無出手毆打原告，致原告受
    有頭部、頸部、左手臂、左手背處瘀傷及胸挫傷之傷害？原
    告得否請求損害賠償？其範圍及金額若干？茲分述本院得心
    證之理由如下：
(一)兩造於上開時、地發生爭執，被告2人有無出手毆打原告，
    致原告受有頭部、頸部、左手臂及左手背處瘀傷及胸挫傷之
    傷害：
  1.本件被告2人與原告於上揭時、地，因故與原告爭執而發生
    拉扯乙情，已為被告2人所不爭執，參以原告事發當日晚上
    即至成大醫院驗傷，其所受傷害部位分布於頭部、頸部、左
    手臂及左手背等處之瘀傷，有成大醫院乙種診斷證明書附卷
    可證 (見本院卷第53頁)，則原告上開傷害，係因遭被告拉
    扯而導致之事實，自屬可能。
  2.又被告2人因前述傷害原告之行為，致犯傷害罪，經原告訴
    請臺灣臺南地方法院檢察署檢察官以96年度偵字第2708 號
    提起公訴，嗣經本院以96年度簡字第2639號判處決被告2人
    共同傷害罪，各處拘役40日，均減為拘役20日，被告不服提
    起上訴，於本院96年度簡上字第458號案件審理中當庭撤回
    上訴而告確定等情，業經本院調閱上開刑事案卷查明屬實，
    是被告2人因於上開時、地因故拉扯原告致原告受傷之事實
    ，已堪認定。
  3.雖證人即當時到場處理之警員張明焜於上開刑事案件偵查中
    ，證稱原告於當場未向其陳述有遭被告2人毆打，亦未見原
    告身上有傷等語 (見偵查卷第28頁)。然證人到場處理時，
    兩造早已發生爭執，證人亦不否認到場時雙方有生口角，顯
    見兩造當時確實曾發生衝突，而被告亦不否認曾有拉扯原告
    之行為，且原告所受之傷害為瘀傷，傷勢輕微，若經衣服包
    覆，本不易查覺，而證人到場為處理兩造紛爭，致未能注意
    原告之傷勢，亦非無可能，故上開證人之證述，並不足否認
    原告因遭被告拉扯而受傷之事實，其證詞不足為被告有利之
    認定。
  4.被告既有傷害原告之不法侵權行為，且原告所受之傷害與被
    告不法行為間有相當因果關係，則原告主張被告應負侵權行
    為損害賠償責任，自堪採取。
  5.至原告主張因被告2人之傷害行為而受有胸挫傷等情，雖提
    出祥和中醫醫院診所之診斷證明書為證 (見本院卷第52頁)
    ，然原告提起附帶民事訴訟時，僅提出成大醫院之診斷證明
    書，並未同時提出祥和中醫診所所出具之診斷證明書以證明
    其受有上開傷害，此部分是否屬實，已有可疑，且該診斷證
    明書上載原告受有胸挫傷 (肋挫傷)，與原告95年3月14日受
    傷後隨即同日至成大醫院就診，該院出具之上開診斷證明書
    上所載原告受有頭部、頸部、左手臂及左手背處瘀傷已有不
    符，參以原告至祥和中醫醫院診所診治之日即95年3月20 日
    ，距事故發生日已逾7日，實難證明原告前揭胸挫傷係被告2
    人之傷害行為所致，而認二者間具有因果關係，是原告此部
    分之主張，難以採信，附此說明。
(二)原告得否請求損害賠償？其範圍及金額若干？
  1.按不法侵害他人之權利者，應負損害賠償責任，數人共同不
    法侵害他人之權利者，連帶負損害賠償責任；又不法侵害他
    人之身體或健康者，對於被害人因此喪失或減少勞動能力，
    或增加生活上之需要時，應負損害賠償責任。又不法侵害他
    人之身體、健康、名譽、自由、信用、隱私、貞操，或不法
    侵害其他人格法益而情節重大者，被害人雖非財產上之損害
    ，亦得請求賠償相當之金額，民法第184條第1項前段、第
    185條第1項、第193條第1項、第195條第1項前段分別定有明
    文。
  2.原告因被告2人之共同侵權行為而受損害，業如前述，因此
    請求被告連帶賠償，自屬有據。茲應審酌者，為原告請求被
    告賠償之範圍，爰析述如左：
  (1)醫療費用部分：
    原告因被告2人傷害行為而支出之醫藥費用，業據原告提出
    成大醫院急診繳費證明、收據及祥和中醫診所醫療費用收據
    共3紙（見本院卷第49至51頁)為證，被告2人對原告所提上
    開書據之形式真正，並不爭執。其中：
    祥和中醫診支出之醫療費用400元之部分：
      原告並無法證明該醫院診斷證明書所載之傷害與被告2 人
      之傷害行為有相當因果關係，已如前述，此部分之請求，
      自不應准許。
    成大醫院支出之醫療費用1,190元部分：
      原告因前開傷害至成大醫院治療所支出醫療費用，共計
      1,838元等情，業經本院向成大醫院函詢無訛，有該醫院
      97年1月17日成附醫醫事字第0970001127號函及所附繳費
      證明可憑 (見本院卷第67至69頁)，而依成大醫院之醫院
      診斷證明書所載傷情，及各收據載明醫療費用項目為掛號
      費、醫師診療費、證明書費用觀之，核屬必要費用，原告
      僅請求1,190元，並未逾上開金額，此部分請求自應准許
      。
  (2)喪失勞動能力200,000元部分：
    原告主張其工作收入之損失為200,000元等情，雖提出薪資
    袋乙份 (見本院卷第54頁)為證，而本院曾就原告之前揭傷
    害函詢成大醫院說明結果，依該醫院上開97年1月17日成附
    醫醫事第0910001127號函覆本院稱「若是以頭、頸部、左手
    臂手背瘀傷，一般需靜養一週」等語。惟審酌原告所受僅為
    頭部、頸部、左手臂及左手背等處之瘀傷，其傷勢在皮肉。
    參以原告於95年3月14日20時許，始自行至成大醫院急診部
    就醫，有該院急診病歷1份在卷可證 (見本院卷第71至73頁
     )，距其受傷時間已隔8小時，且原告於該次就診後，待95
    年4月17日始又再次回成大醫院索取診斷證明書，並未再回
    診治療等情，亦有該醫院上開函文所附診療摘要表及病歷表
    可稽，顯見原告之傷害，情節輕微，並不足以影響其工作能
    力，上開成大醫院所稱靜養一周等語，應僅係建議觀察，而
    非必要，或已認不能工作，是原告此部分之主張，洵非可採
    。
  (3)精神慰藉金300,000元部分：
    按慰藉金之賠償以人格權遭受侵害，使精神上受有痛苦為
      必要，至其核給標準與財產上損害之計算不同，惟非不可
      斟酌雙方身分、資力與加害程度，及其他各種情形核定相
      當之數額（最高法院51年台上字第223號判例參照）。
    本件兩造因細故發生爭執拉扯，原告受有頭部、頸部、左
      手臂及左手背等多處瘀傷，其精神確實受有痛苦。然本院
      斟酌原告所受均屬皮肉傷，並非嚴重，又原告為專科學校
      畢業，已婚、育有一子，被告甲○○職業學校畢業、已婚
      ，及被告乙○○學歷為專科學校、未婚 (有兩造提出之畢
      業證書、戶籍謄本附卷可稽)。原告原任職於玖瓏公司，
      於前開事件發生後隨即離職，離職前薪資所得為33,000元
      ，原告名下有房屋1筆、土地2筆及投資2筆等財產；被告
      甲○○為森泰實業社之負責人，每月薪資所得為43,900元
      ，其名下尚有房屋2筆、土地3筆及投資1筆等財產；被告
      乙○○則為森泰實業社之股東，每月薪資所得為20,100元
      ，其名下尚有房屋1筆、土地1筆、汽車1部及投資8筆等財
      產 (有原告提出之薪資袋1紙、被告2人各提出之勞工保險
      卡1紙，及本院依職權調取稅務電子閘門財產所得調件明
      細表可稽）。是本院斟酌兩造之身分、地位、資力，及原
      告因被告2人之傷害行為所受精神上之痛苦等一切情狀，
      認原告請求精神上之損害賠償，於10,000元範圍為適當，
      超過部分，為無理由，尚嫌無據。
  (4)綜上，原告得請求被告連帶賠償之金額為11,190元 (醫療費
    用1,190元＋慰撫金10,000元＝11,190元)。
六、綜上所述，原告得向被告請求連帶賠償金額合計為11,190元
    。從而，原告本於侵權行為之法律關係，請求被告連帶給付
    原告上開損害賠償之金額，及自刑事附帶民事起訴狀繕本送
    達被告之翌日即96年10月6日起至清償日止，按年息百分之5
    計算之法定遲延利息，即有理由，應予准許，逾此範圍之請
    求，即屬無據，應予駁回。
七、又原告勝訴部分，經核尚未逾500,000元，應依民事訴訟法
    第389條第1項第5款依職權宣告假執行。至原告敗訴部分，
    其假執行之聲請，即失所附麗，應併予駁回。
八、結論：本件原告之訴為一部有理由，一部無理由，依民事訴
    訟法第79條、第85條第2項、第389條第1項第5款，判決如主
    文。
中    華    民    國    97    年    3     月    26    日
                  民事第一庭  審判長法  官  翁金緞
                                    法  官  田幸艷
                                    法  官  高榮宏
以上正本係照原本作成。
本判決不得上訴。
中    華    民    國    97    年    3     月    26    日
                                書記官  陳淑芬


司法院資訊處製作；財團法人民間司法改革基金會備份。
